【裁判字號】    95,上更(一),693
【裁判日期】    951205
【裁判案由】    違反槍砲彈藥刀械管制條例
【裁判全文】
臺灣高等法院刑事判決             95年度上更(一)字第693號
上  訴  人
即  被  告  甲○○
選任辯護人  詹素芬律師
            林鳳秋律師
上列上訴人因違反槍砲彈藥刀械管制條例案件，不服臺灣士林
地方法院92年度訴字第328號，中華民國92年8月8日第一審判決
（起訴案號：臺灣士林地方法院檢察署91年度偵字第11932號）
，提起上訴，經最高法院第一次發回，本院判決如下：
    主  文
原判決撤銷。
甲○○未經許可持有子彈，處有期徒刑肆月，併科罰金新台幣參
萬元，罰金如易服勞役以新台幣壹仟元折算壹日。又未經許可製
造可發射子彈具有殺傷力之改造手槍，處有期徒刑伍年，併科罰
金新台幣拾萬元，罰金如易服勞役以新台幣壹千元折算壹日，扣
案具殺傷力之仿SIGSAUER廠P220型半自動手槍製造之改造玩具手
槍壹支（槍枝管制編號：0000000000）、手提電鑽壹台、手提研
磨機壹台、鑽孔機壹台、挫刀壹支均沒收。應執行有期徒刑伍年
貳月，併科罰金新台幣拾貳萬元，罰金如易服勞役以新台幣壹仟
元折算壹日。扣案具殺傷力之仿SIGSAUER廠P220型半自動手槍製
造之改造玩具手槍壹支（槍枝管制編號：0000000000）、手提電
鑽壹台、手提研磨機壹台、鑽孔機壹台、挫刀壹支均沒收。
    事  實
一、甲○○於民國（下同）88或89年間某日，未經許可無故向其
    不詳姓名友人借來一顆具殺傷力之改造子彈，並持有之。復
    另行起意，於91年11月間某日，在臺北縣三重市某不詳名稱
    之玩具模型店內，以新臺幣（下同）5900元之價格購得不具
    殺傷力之仿SIGSAUER廠P220型半自動手槍製造之玩具手槍1
    支及無殺傷力之玩具金屬子彈6發後，明知其他可發射金屬
    或子彈具有殺傷力之槍枝為槍砲彈藥刀械管制條例所管制之
    物品，未經許可，不得製造及持有，竟基於改製可發射子彈
    具有殺傷力槍枝之犯意，因該玩具槍之塑膠槍管破裂，乃於
    其後同年11月下旬某日，在其位於臺北縣淡水鎮○○路15之
    1號之鐵皮屋住處內，未經主管機關許可，利用其所有之手
    提電鑽及手提研磨機、鑽孔機、挫刀等為工具，將前開仿SI
    GSAUER廠P220型半自動手槍製造之玩具手槍塑膠槍管換裝可
    以裝填、閉鎖和擊發適用之子彈之土造金屬槍管，而改造成
    具有殺傷力之手槍（槍枝管制編號：0000000000），並將之
    藏放於前述屋內而無故持有之。嗣於91年12月3日17時30分
    許，經警在上址查獲，並扣得前述具有殺傷力之改造手槍一
    支及改造子彈一發，並其所有供改製手槍用之手提研磨機、
    手提電鑽、鑽孔機各1台、挫刀1支。及其所有與改造槍枝無
    關之不具殺傷力玩具手槍3支、金屬彈殼20顆、彈頭48顆、
    底火70顆、銅條3條、砂輪機2台等物。
二、案經臺北縣警察局淡水分局報請臺灣士林地方法院檢察署檢
    察官偵查後聲請台灣士林地方法院簡易庭依照簡易程序判決
    處刑，經該院簡易庭認為應適用通常程序審判。
    理  由
一、被告甲○○於上開時地有未經許可持有改造子彈及未經許可
    改造手槍之事實，業據被告於原審、本院前審及本院審理時
    坦承不諱。被告於原審時供稱：P220型的手槍被抓前是我差
    不多一個月在三重買的．．．買1把道具槍及子彈6個，1組
    5900元．．．因為道具槍的槍管原來是塑膠材質，買回來一
    個禮拜左右玩一玩槍管斷掉，在我被抓前一、二個禮拜前我
    有用鐵的材質換上去．．．我原本做鐵工，我有鐵條，我就
    用鐵條用鑽孔機鑽孔，再用手提小台的研機磨一磨，還有用
    挫刀修飾．．．有用到電鑽．．．有殺傷力的這顆土造子彈
    不是我製造的，是二、三年前我跟一位朋友借來看的，他的
    名字我已不記得了，後來他沒有來拿回去，我就跟道具槍放
    在一起．．．改造後的GP220型手槍，我有試射過，可以擊
    發子彈．．．我的動機是因為原本道具槍的塑膠管斷掉，才
    換鐵管，沒有其它的用途等語（見原審卷第13-20頁92年6月
    25日審判筆錄）；於本院上訴審時供稱：本來是買玩具回來
    玩的，因為是塑膠槍管，被我玩壞掉了，所以我才改造．
    ．．88或89年間某日，向友人借來一顆有殺傷力的改造子彈
    ，並持有等語（見本院上訴審卷第28、30頁92年11月18日審
    判筆錄）；於本院審理再供稱：子彈是朋友到家裡來，留在
    我家裡沒有帶走，是88或89年的事，時間太久了記不得，手
    槍是91年11月的時候去買的，買回來後塑膠槍管壞掉了，我
    就換成鐵管．．．用研磨機把原先的鐵管口徑磨小以便可以
    放進去槍身，電鑽是在槍身上鑽一個洞固定槍管的，銼刀是
    用來最後修飾槍身的等語（見本院卷第29頁背面95年11月2
    日審判筆錄）。而經原審於92年6月25日庭訊時提示扣案之
    槍枝管制編號：0000000000號、仿SIGSAUER廠P220型半自動
    手槍製造之改造玩具手槍1支，被告亦當庭確認該槍為其所
    改造之手槍無誤（見原審卷第16頁92年6月25日審判筆錄）
    。另該枝改造手槍及扣案之改造子彈經送請內政部警政署刑
    事警察局鑑驗結果：「一、送鑑P220型手槍壹枝（槍枝管制
    編號：0000000000），認係仿SIGSAUER廠P220型半自動手槍
    製造之玩具手槍換裝土造金屬槍管而成之改造手槍、機械性
    能良好，可擊發適用之子彈，認具殺傷力。」、「四、（二
    ）送鑑改造子彈一顆，認係由土造金屬彈殼加裝土造金屬彈
    頭之土造子彈，經實際試射，可擊發，認具殺傷力。」，此
    有內政部警政署刑事警察局92年1月6日刑鑑字第09103268
    87號函附鑑驗報告在卷可稽（見偵查卷第40-50頁），並有
    被告所有供改造手槍用之鑽孔機、手提電鑽及手提研磨機、
    鑽孔機各1台、挫刀1支扣案可資佐證，足認被告上開自白確
    與事實相符，此部分之事實堪以認定。
二、至被告之辯護人於本院前審時曾具狀為被告辯稱：刑事警察
    局鑑驗槍枝時未做「射擊測試」，僅以機械性能良好，可擊
    發適用之子彈，即認具殺傷力，實屬草率，而扣案有殺傷力
    之子彈口徑與該槍枝槍管內徑不符，足認被告之改造行為仍
    屬未遂階段云云，並請求將本件扣案槍枝重新鑑定，實際擊
    發子彈，並製作測試報告云云；及於本院審理時被告之辯護
    人亦再聲請本院調查是項證據。惟查：槍枝擊發之機械原理
    並非複雜深奧，故在一般情形，關於槍枝殺傷力之鑑定，實
    務上均由內政部警政署刑事警察局之專業人員以「性能檢測
    法」為鑑定，經檢視槍枝之構造而判定其機械功能；且本案
    刑事警察局槍彈鑑定書第3頁，已就上開扣案槍枝之槍枝基
    本資料共12項詳為檢視，始認其性能：「雖保險功能無法發
    揮，惟不影響擊發功能」，而判定：「可擊發適用之子彈，
    認具殺傷力。」，是本案鑑定過程並無輕率可言，被告之辯
    護人猶以本案鑑定過程過於草率，不足採信云云，顯非可採
    ，其聲請再為實射鑑定，自無必要。再依上開槍彈鑑定書所
    載，扣案被告所持有具殺傷力之改造子彈彈頭直徑為10.0mm
    、彈頭外徑為11.0mm，與扣案上開槍枝之槍管內徑7.8mm不
    符，是該槍枝、子彈不可能搭配使用；惟依被告所述，其取
    得扣案槍枝、子彈之時間先後相隔二、三年以上，且其取得
    該二物，主觀上亦無要搭配使用之意；而被告於換裝槍管將
    槍枝改造成具有殺傷力之玩具手槍後，其行為自已達「製造
    槍枝」之既遂階段，與其有無取得合適子彈可供擊發自無關
    連，被告之辯護人以被告未取得合適子彈而為被告辯稱：本
    案槍枝應為半成品，被告行為僅係未遂階段云云，自有誤會
    ，不足採信。
三、被告之辯護人又再為被告辯稱：本案起訴之事實係「持有」
    行為，縱然被告有製造槍枝行為，亦不能於本案中審究云云
    。經查：本件原簡易判決處刑書「事實欄」雖僅記載：被告
    未經許可「持有」子彈、手槍行為，並認為被告係犯行為時
    之槍砲彈藥刀械管制條例第11條第4項、第12條第4項之未經
    許可「持有」子彈、手槍罪。惟於原審審理時，經調查結果
    因認為被告所持有之扣案手槍乃被告所「製造」，故於原審
    92年7月25日審理時，實行公訴之蒞庭檢察官於陳述起訴要
    旨時當庭陳稱：被告涉有改造手槍槍罪嫌，並當庭更正被告
    之改造手槍行為，係犯槍砲彈藥刀械管制條例第11條第1項
    之罪，有是日審判筆錄一份可稽（見原審卷第13、20頁）；
    是就扣案槍枝部分，被告之辯護人以本件之起訴範圍僅限於
    行為時之槍砲彈藥刀械管制條例第11條第4項之未經許可持
    有手槍罪，尚有誤會。且查：被告於改造上開槍枝完成後，
    即未經許可無故持有之，其所為「持有」及「製造」之二行
    為，因「持有」乃「製造」之低度行為，依刑法之吸收理論
    ，故不再另論以低度之未經許可持有手槍罪；惟吸收關係乃
    實質上一罪，縱然檢察官僅就低度之「持有」行為起訴，然
    於法院審理時認為被告係犯高度之「製造」行為，則「製造
    」行為自應為起訴效力所及，而得予一併審酌；且本案自警
    詢、偵查及原審時，均有一併就扣案槍枝是否係被告所製造
    之事實為調查，有各該筆錄可憑，已給予被告充分之機會答
    辯，就該部分之事實認定，並無礙於被告在訴訟上之防禦權
    。被告之辯護人所辯：本案不得審究被告所犯之槍砲彈藥刀
    械管制條例第11條第1項未經許可製造手槍罪云云，即非可
    採。
四、被告有上開換裝槍管之製造手槍行為，並有扣案之上開工具
    足資佐證，已如上述。就被告於行為時所使用之工具部分，
    其於原審及本院歷次審理時均陳稱：扣案電鑽、研磨機、挫
    刀等物均有使用到等語，已如上述。至扣案之鑽孔機，被告
    於本院95年11月2日審理時雖供稱：僅使用到扣案之電鑽、
    研磨機、挫刀等物，鑽孔機沒有用到云云（見本院卷第30頁
    正面）；惟被告於原審92年6月25日審理時已明白供稱：其
    原本做鐵工，有鐵條，就把鐵條用鑽孔機鑽孔，而換裝於扣
    案槍枝代替原有之塑膠槍管等語（見原審卷第14頁）；前後
    所述雖有不同，惟本院衡量被告於原審時已明確、具體陳明
    其如何使用扣案鑽孔機以為作案工具，且甚合本案情節，復
    較接近行為時間，應以其於原審時所述較為可採，故認扣案
    鑽孔機1台為被告犯本罪時所使用之工具。至扣案之砂輪機
    ，被告於原審92年6月25日及本院95年11月2日審理時均明白
    陳稱：未使用到砂輪機等語（見原審卷第15頁、本院卷第30
    頁正面），故認扣案砂輪機與本案無直接關連。
五、綜上說明，本件事證已臻明確，被告犯行堪以認定，應依法
    論科。
六、論罪理由：
  (一)查被告行為後，槍砲彈藥刀械管制條例已於94年1月26日修
    正公布，同年月28日生效，其中未經許可，製造可發射子彈
    具有殺傷力之改造玩具手槍之行為，由修正前之第11條第1
    項，而改列為修正後同條例第8條第1項，法定刑度亦由原來
    之「處五年以上有期徒刑，併科新台幣一千萬元以下罰金」
    ，提高為「處無期徒刑或五年以上有期徒刑，併科新台幣一
    千萬元以下罰金」，新舊法比較結果，行為時即修正前槍砲
    彈藥刀械管制條例第11條第1項規定並無較不利於被告，是
    依刑法第2條第1項前段規定，自應適用行為時即修正前槍砲
    彈藥刀械管制條例第11條第1項規定處斷。至被告所犯未經
    許可，持有子彈之行為，該次槍砲彈藥刀械管制條例就此部
    分並未修正，均係依第12條第4項規定論罪處罰，法定刑度
    亦未變更，故無新舊法比較問題。核被告所為係犯修正前槍
    砲彈藥刀械管制條例第11條第1項之未經許可製造可發射子
    彈具有殺傷力之改造手槍罪、槍砲彈藥刀械管制條例第12條
    第4項之未經許可持有子彈罪。又被告改造槍枝後，復未經
    許可無故持有之行為，應為製造之高度行為所吸收，不另論
    罪。又被告係先後個別取得扣案具有殺傷力之子彈、槍枝，
    主觀上犯意完全無關，且時間先後亦相隔二、三年以上，僅
    因置放同處而一併為警查獲而已，已如上述，是其先後之二
    持有行為乃另行起意，應各別認定，被告所犯上開二罪，應
    分論併罰。
  (二)按行為後法律有變更者，適用行為時之法律。但行為後之法
    律有利於行為人者，適用最有利於行為人之法律，刑法第2
    條第1項定有明文。刑法第42條第2項有關易服勞役之規定於
    94年2月2日修正，並於95年7月1日起施行，修正前係規定：
    「易服勞役以銀元1元以上銀元3元以下折算一日。」，且依
    修正前罰金罰鍰提高標準條例第2條前段規定，就其原定數
    額提高為100倍折算1日，則易服勞役折算標準，應以銀元30
    0元即新台幣900元折算1日。惟95年7月1日施行之刑法第42
    條第3項前段規定：「易服勞役以新台幣一千元、二千元或
    三千元折算一日。」。比較修正前後之易服勞役折算標準，
    以修正後之規定，較有利於被告，就被告判處罰金刑部分，
    應依刑法第2條第1項後段規定，適用修正後之刑法第42條第
    3項規定，定其折算標準。
七、撤銷改判及科刑理由：
  (一)原審以被告事證明確，而予以論罪科刑，固非無見。惟原審
    未及比較新舊刑法有關罰金易服勞役之規定，即有未合；及
    被告所犯上開二罪應個別認定，分論併罰，原審未察而認係
    想像競合關係，從一重之修正前槍砲彈藥刀械管制條例第11
    條第1項未經許可製造手槍罪論處，亦有未洽。被告提起上
    訴，請求從輕量刑，非無理由（原判決罰金部分，依新法諭
    知易服勞役折算標準，對被告有利），且原判決既有上開可
    議，自應由本院將原判決撤銷改判。爰審酌被告並無前科，
    素行尚非不良，雖未曾持槍、彈供犯罪使用，惟其所為改造
    槍枝、持有子彈行為，有相當危險性，嚴重危害社會治安及
    善良風氣，本不應輕縱，惟念其經警查獲持槍後，主動供出
    改造槍枝行為，於偵審程序中亦坦白認錯，犯後態度尚稱良
    好等一切情狀，分別量處如主文第二項所示之刑，並定其應
    執行之刑，且就併科罰金部分諭知易服勞役之折算標準。再
    按刑法第2條第1項規定：「行為後法律有變更者，適用行為
    時之法律。但行為後之法律有利於行為人者，適用最有利於
    行為人之法律」。依刑法第51條定應執行刑時，「裁判確定
    前犯數罪，其中一罪在新法施行前者，亦同（即亦應為新舊
    法比較）。」，最高法院95年5月23日第8次刑事庭會議決議
    可資參照。被告於裁判確定前犯數罪，均係於95年7月1日之
    前犯之，而刑法第51條業於94年2月2日修正公布，並於95年
    7月1日施行，修正前刑法第51條規定：「數罪併罰，分別宣
    告其罪之刑，依左列各款定其應執行者：．．．」，其中第
    5 款規定：「宣告多數有期徒刑者，於各刑中之最長期以上
    ，各刑合併之刑期以下，定其刑期。但不得逾20年。」，修
    正後刑法第51條第5款規定：「宣告多數有期徒刑者，於各
    刑中之最長期以上，各刑合併之刑期以下，定其刑期。但不
    得逾30年」，經比較結果，修正後刑法並非較有利於被告，
    依刑法第2條第1項前段之規定，本案仍應依修正前刑法第51
    條第5款規定，定其應執行之刑。
  (二)又被告之辯護人以被告因不懂而觸法，然其犯後態度良好，
    有家人待扶養，請求援引刑法第59條規定予以減輕云云。然
    查：被告所犯槍砲彈藥刀械管制條例第12條第4項之持有子
    彈罪，其法定刑為：「五年以下有期徒刑、併科新台幣三百
    萬元以下罰金」，本院已從輕量處被告有期徒刑4月，併科
    罰金新台幣3萬元，自無再予減輕之必要。至被告另犯之修
    正前槍砲彈藥刀械管制條例第11條第1項之製造可發射子彈
    具有殺傷力之改造玩具手槍罪，法定刑為：「處五年以上有
    期徒刑，併科新台幣一千萬元以下罰金」，本院綜核全案情
    節，就此部分亦從輕量處被告最低法定刑之有期徒刑五年，
    併科罰金新台幣十萬元，已如上述；而被告就所犯製造手槍
    罪，除被查獲其所製造之有殺傷力之手槍1枝外，尚一併被
    查獲如上之犯罪工具及無殺傷力之玩具手槍3枝等物，其犯
    罪情節並非輕微，本院再衡量槍枝犯罪對社會治安之維護有
    相當危險性，及被告之個人、家庭等因素，於客觀上並無足
    以引起一般人同情之特殊原因及環境，且查無其他減輕事由
    ，認就有期徒刑部分，量被告以法定最低刑即有期徒刑五年
    為當，其請求本院援引刑法第59條規定酌減其刑，並無理由
    ，附此敘明。
八、沒收部分：
    扣案具殺傷力之仿SIGSAUER廠P220型半自動手槍製造之玩具
    手槍之改造手槍1支（槍枝管制編號：0000000000）屬違禁
    物，應依刑法第38條第1項第1款規定宣告沒收。另扣案之手
    提電鑽、鑽孔機及研磨機各1台並挫刀1支，均係被告所有，
    且供製造槍枝所用之物，已如上述，應依刑法第38條第1項
    第2款規定均併予宣告沒收。而扣案之改造子彈1顆，原雖具
    殺傷力，但因於送鑑定後經試射，已不具殺傷力，非屬違禁
    物，且試射後之彈頭、彈殼，亦非供被告犯罪所用之物，故
    不宣告沒收。另扣案之銅條3條、砂輪機2台，雖為被告所有
    ，但非供犯本件製造槍枝所用之物，業據被告陳明在卷；及
    扣案之不具殺傷力仿貝瑞塔九二型手槍2 支（槍枝管制編號
    ：0000000000, 0000000000）、仿科特四五型手槍（槍枝管
    制編號：0000000000）及玩具槍用金屬彈殼20顆、改造彈頭
    48顆、底火70顆，固為被告所有，然既非屬違禁物（參見前
    揭刑事警察局鑑驗報告），亦非被告犯罪所用或因犯罪所得
    之物，故均不予宣告沒收。
據上論斷，應依刑事訴訟法第369條第1項前段、第364條、第299
條第1項前段，修正前槍砲彈藥刀械管制條例第11條第1項、現行
槍砲彈刀械管制條例第12條第4項，刑法第11條前段、第2條第1
項、第42條第3項、第38條第1項第1款、第2款、修正前刑法第51
條第5款，判決如主文。
本案經檢察官陳玉珍到庭執行職務。
中    華    民    國    95    年    12    月     5    日
                  刑事第十七庭  審判長法  官  陳貽男
                                      法  官  高明哲
                                      法  官  孫惠琳
以上正本證明與原本無異。
如不服本判決，應於收受送達後十日內向本院提出上訴書狀，其
未敘述上訴之理由者並得於提起上訴後十日內向本院補提理由書
（均須按他造當事人之人數附繕本）。
                                      書記官  魏汝萍
中    華    民    國    95    年    12    月     5    日
附錄：本案論罪科刑法條全文
修正前槍砲彈藥刀械管制條例第十一條第一項
未經許可，製造、販賣或運輸第四條第一項第一款所稱其他可發
射金屬或子彈具有殺傷力之各式槍砲者，處五年以上有期徒刑，
併科新臺幣一千萬元以下罰金。
現行槍砲彈藥刀械管制條例第十二條
未經許可，製造、販賣或運輸子彈者，處1年以上7年以下有期徒
刑，併科新台幣500萬元以下罰金。
未經許可，轉讓、出租或出借子彈者，處6月以上5年以下有期徒
刑，併科新台幣300萬元以下罰金。
意圖供自己或他人犯罪之用，而犯前二項之罪者，處3年以上10
年以下有期徒刑，併科新台幣700萬元以下罰金。
未經許可，持有、寄藏或意圖販賣而陳列子彈者，處5年以下有
期徒刑，併科新台幣300萬元以下罰金。
第1項至第3項之未遂犯罰之。


司法院資訊處製作；財團法人民間司法改革基金會備份。
